【裁判字號】    98,台抗,661
【裁判日期】    980827
【裁判案由】    聲請假扣押
【裁判全文】
最高法院民事裁定              九十八年度台抗字第六六一號
再 抗告 人  優鋼機械股份有限公司
法定代理人  甲○○
訴訟代理人  曾信嘉律師
上列再抗告人因與相對人銳泰精密工具股份有限公司等間聲請假
扣押事件，對於中華民國九十八年六月十二日智慧財產法院裁定
（九十八年度民專抗字第二三號），提起再抗告，本院裁定如下
：
    主  文
再抗告駁回。
再抗告訴訟費用由再抗告人負擔。
    理  由
按「債權人就金錢請求或得易為金錢請求之請求，欲保全強制執
行者，得聲請假扣押。」，「假扣押非有日後不能強制執行或甚
難執行之虞者，不得為之。」，「請求及假扣押之原因應釋明之
；前項釋明如有不足，而債權人陳明願供擔保或法院認為適當者
，法院得定相當之擔保，命供擔保後為假扣押。」，民事訴訟法
第五百二十二條第一項，第五百二十三條第一項，第五百二十六
條第一項、第二項分別定有明文。所謂假扣押之原因，即債務人
有日後不能強制執行或甚難執行之虞或應在外國為強制執行之情
形。諸如債務人浪費財產、增加負擔、或就其財產為不利益之處
分，將達於無資力之狀態、或移住遠地、逃匿無蹤或隱匿財產等
均屬之。債權人就該假扣押之原因，依法有釋明之義務，亦即需
提出可使法院信其主張為真實之證據，必待釋明有所不足，債權
人陳明願供擔保（或法院認為適當）後，始得准為假扣押。若債
權人就假扣押之原因未予釋明，即不符假扣押之要件。本件再抗
告人以：伊為發明第0000000號「易扳動之特殊形狀固定
工具」之專利權人（下稱系爭專利），於民國九十七年五月一日
至一百十五年六月二十日止之專利期間，有製造銷售「Non-Slip
Socket」專利物品之權利。相對人未經伊授權，私自製造販賣之
「Xi-on 32mm」套筒產品（系爭產品），經中國機械工程協會及
財團法人中國生產力中心比對後，皆認為該產品確實落入系爭專
利之範圍，其同款不同型（尺寸）套筒產品之設計內涵亦落入該
專利之範圍，致伊受有銷售金額減少之損害。相對人顯係故意侵
權行為，即應依專利法第八十五條第一項、第三項及公司法第二
十三條第二項規定，連帶賠償伊新台幣一千三百七十六萬九千六
百五十八元。伊恐相對人於訴訟終結前，有脫產逃匿及隱匿侵權
事證，致日後不能強制執行或甚難執行之虞。爰依民事訴訟法第
五百二十二條、第五百二十三條及專利法第八十六條之規定，聲
請就相對人之財產及其生產之成品、半成品、原料、生產設備於
上開金額之範圍內予以假扣押。並陳明願供擔保以補釋明之不足
。經智慧財產法院以九十八年度民全字第三○號裁定（下稱第三
○號裁定）駁回再抗告人之聲請。再抗告人對之提起抗告。原法
院以：再抗告人就假扣押之本案「請求」固已為相當之釋明。然
其就假扣押之「原因」僅泛稱：系爭產品便於搬遷，若待起訴後
方為假扣押，恐相對人將之隱匿他處；並於訴訟終結前，蓄意倒
閉、脫產逃匿致令再抗告人求償無門，而有不能強制執行或甚難
執行之虞云云。既未提出可使法院信其主張為真實之證據，顯就
假扣押之原因未為釋明，自屬釋明之欠缺。縱再抗告人陳明願提
供擔保以代釋明，仍不應准許為假扣押等詞。因認再抗告人對第
三○號裁定之抗告為無理由，乃裁定駁回其抗告，經核於法洵無
違誤。再抗告人雖稱：第三○號裁定係以伊未釋明「假扣押之請
求」為由，駁回伊假扣押之聲請，伊提起抗告之理由，均在爭執
是否已就假扣押之請求為釋明，原法院未予伊陳述意見之機會，
改以伊未提出證據釋明有「假扣押之原因」，駁回伊之抗告，其
踐行之程序，顯違反民事訴訟法第五百二十八條第二項之規定；
況伊於假扣押聲請狀已就「假扣押之原因」為相當之釋明。原裁
定駁回伊之抗告，於法亦有未合云云，據以指摘原裁定不當。惟
再抗告人於其假扣押聲請狀所主張之假扣押請求及原因暨提出之
事證，經原法院審酌後，認其實未釋明假扣押之「原因」，因而
維持第三○號裁定，駁回其抗告，即無違誤可言。再抗告意旨聲
明廢棄原裁定，非有理由。
據上論結，本件再抗告為無理由。依民事訴訟法第四百九十五條
之一第二項、第四百八十一條、第四百四十九條第一項、第九十
五條、第七十八條，裁定如主文。
中    華    民    國  九十八  年    八    月  二十七  日
                      最高法院民事第三庭
                          審判長法官  蘇  茂  秋
                                法官  陳  碧  玉
                                法官  王  仁  貴
                                法官  張  宗  權
                                法官  簡  清  忠
      本件正本證明與原本無異
                                      書  記  官
中    華    民    國  九十八  年    九    月    八    日
                                                      Ｑ


司法院資訊處製作；財團法人民間司法改革基金會備份。
